【裁判字號】    95,上易,670
【裁判日期】    950629
【裁判案由】    違反動產擔保交易法
【裁判全文】
臺灣高等法院臺中分院刑事判決         95年度上易字第670號
上  訴  人
即  被  告  甲○○
上列上訴人因違反動產擔保交易法案件，不服臺灣臺中地方法院
95年度易字第669號中華民國95年5月3日第一審判決（ 起訴案號
：臺灣臺中地方法院檢察署94年度偵字第19371號）， 提起上訴
，本院判決如下：
    主  文
原判決撤銷。
甲○○動產擔保交易之債務人，意圖不法之利益，將標的物出質
，致生損害於債權人，處拘役伍拾日，如易科罰金，以參佰元折
算壹日。
    事  實
一、甲○○（於民國94年4月6日將原國民身份證統一編號：Ｚ000
    000000號，更改為Ｚ000000000號）曾因偽造有價證券、贓物
    、偽造文書、竊盜等案件， 分別經法院判決判處有期徒刑1
    年7月、9月、10月、1年確定， 嗣經原審法院裁定定其應執
    行之刑為有期徒刑3年10月確定， 執行後於91年5月3日假釋
    出監，至92年10月19日始縮短刑期假釋付保護管束期滿（於
    本案不構成累犯）。詎甲○○於假釋期間仍不知悔改，復於
    92年5月14日， 以動產擔保交易附條件買賣之方式，向春安
    車業有限公司（以下簡稱春安公司）購買車牌號碼YIR－630
    號重型機車乙台，為動產擔保交易之債務人。雙方約定總價
    金新臺幣（下同）57240元，分12期給付，每月1期，每期應
    付款4770元，標的物存放地點為臺中市○○區○○街47巷16
    號，在價金未付清之前，標的物所有權仍屬於出賣人所有，
    買受人僅得依約占有使用，不得任意遷移或為其他處分。詎
    甲○○在取得標的物後，未給付任何分期款項，並意圖為自
    己不法之利益，於92年5月28 日將該機車出質予三元當舖負
    責人陳振國，致出賣人春安公司追索無著受有損害。
二、案經春安公司訴請台灣台中地方法院檢察署檢察官聲請以簡
    易判決處刑，原審認不宜，改依通常程序審理，並由原審法
    院合議庭裁定由受命法官獨任行簡式審判程序。
    理  由
一、訊據上訴人即被告甲○○對於上開違反動產擔保交易法之事
    實，坦承其為動產擔保交易之債務人，於上開時、地將該機
    車出質押三元當舖等情不諱，僅辯稱因受地下錢莊逼債，故
    將上開機車拿去典當云云。查被告坦承部分，核與告訴代理
    人賴奇勇指訴情節相符，並有附條件買賣契約書、客戶訪查
    報告、電子公路監理查詢畫面、車號查詢重型機車車籍資料
    、交通部公路總局臺中區監理所臺中市監理站汽（機）車過
    戶登記書各1份及訪查照片1張、切結書、台中市當鋪商業同
    業公會證明書各一份在卷足憑。至被告辯解部分，被告並未
    提出任何證據以為證明，況縱認所辯屬實，亦僅觀乎被告犯
    罪之動機，與被告將該機車出質時，有無為自己不法利益之
    意圖，係屬二事。本件事證明確，被告犯行堪以認定，自應
    依法論科。
二、被告為動產擔保交易之債務人，其於購得標的物後，任意將
    標的物出質，並拒納餘款，其有不法利益之意圖，並致生損
    害於債權人春安公司甚明。核被告所為，係犯動產擔保交易
    法第三十八條之罪。被告甲○○前因違反動產擔交易法案件
    ，經臺灣臺中地方法院於93年2月25日以93 年度沙簡字第60
    號判決判處拘役30日，並已確定，有台灣高等法院被告前案
    紀錄表、原審法院簡易判決各一份在卷可稽；而被告於該案
    93年2月17日接受訊問時，坦承其係在91年7月10日將車輛典
    當，有該次之訊問筆錄影本1 份在卷可參，距被告本件犯罪
    時間92年5月28 日，相隔10月有餘，難認係時間緊接，而有
    概括犯意存在，被告本案應係另行起意為之，併予敘明。原
    審認被告犯罪事證明確，予以論罪科刑，固非無見。惟被告
    固曾因偽造有價證券、贓物、偽造文書、竊盜等案件，分別
    經法院判決判處有期徒刑1年7月、9月、10月、1年確定，嗣
    經原審法院裁定定其應執行之刑為有期徒刑3年10 月確定，
    執行後於91年5月3日假釋出監，並至92年10月19日縮短刑期
    假釋付保護管束期滿未經撤銷以已執行論，有台灣高等法院
    被告前案紀錄表在卷可按。然被告本案犯罪行為時間係在92
    年5月28 日，斯時尚在假釋期滿前，前案刑之執行尚未完畢
    ，原判決論被告以累犯，顯有錯誤。被告上訴意旨以原審量
    刑過重，指摘原判決不當，以本件不成立累犯之量刑結果言
    ，被告上訴意旨所為指摘，尚非無理由，自應由本院將原判
    決撤銷改判。爰審酌被告有上述前科之不良素行、犯罪之動
    機、目的、手段、所生危害非鉅、於原審已與告訴人達成民
    事和解，有和解書一份在卷可稽，犯後態度尚稱良好等一切
    情狀，量處如主文第二項所示之刑，並諭知易科罰金折算之
    標準，以示懲儆。
據上論結，應依刑事訴訟法第三百六十九條第一項前段、第三百
六十四條、第二百九十九條第一項前段，動產擔保交易法第三十
八條，刑法第十一條前段、第四十一條第一項前段，罰金罰鍰提
高標準條第第一條前段、第二條，判決如主文。
本案經檢察官簡文鎮到庭執行職務。
中    華    民    國    95    年    6    月     29    日
            刑事第四庭  審判長法  官  洪  耀  宗
                              法  官  劉  登  俊
                              法  官  江  德  千
上列正本證明與原本無異。
不得上訴。
                              書記官  吳  麗  琴
中    華    民    國    95    年  6    月    30       日
【附錄論罪科刑法條】
動產擔保交易法第38條：
動產擔保交易之債務人，意圖不法之利益，將標的物遷移、出賣
、出質、移轉、抵押或為其他處分，致生損害於債權人者，處三
年以下有期徒刑、拘役或科或併科六千元以下之罰金。
                                                      Ａ


司法院資訊處製作；財團法人民間司法改革基金會備份。
